【裁判字號】    98,交聲,933
【裁判日期】    980909
【裁判案由】    違反道路交通管理處罰條例聲明異議
【裁判全文】
臺灣士林地方法院交通事件裁定         98年度交聲字第933號
原處分機關  臺北市交通事件裁決所
異  議  人
即受處分人  丙○○
上列異議人即受處分人因違反道路交通管理處罰條例案件，對於
臺北市交通事件裁決所於中華民國98年7 月20日所為之裁決（原
處分案號：北市裁罰字第裁22-A1A234686號）聲明異議，本院裁
定如下：
    主  文
異議駁回。
    理  由
一、原處分意旨略以：異議人即受處分人丙○○於民國98年6 月
    9 日下午1 時17分許，駕駛車牌號碼656-CS營業小客車（下
    稱系爭汽車），行經臺北市○○路、南京西路交岔路口，因
    轉彎車不讓直行車先行，致與甲○○沿南京西路直行騎駛之
    車牌號碼026-BEB 號重型機車（下稱系爭機車）發生碰撞而
    肇事，並使甲○○及附載乘客乙○○受傷，為警依法舉發，
    故依道路交通管理處罰條例第48條第1 項第6 款、第61條第
    3 項等規定，前者裁處異議人罰鍰新臺幣（下同）9 百元，
    並記違規點數1 點，後者則記違規點數3 點。
二、異議意旨則以其當時駕駛系爭汽車左轉彎已行至對向最外側
    車道，因見甲○○騎駛機車未減慢車速直行而來，故將車輛
    煞停，詎系爭機車仍直接撞上，足見機車騎士有應注意而為
    注意之疏失，故向本院提出異議，求為撤銷原處分。
三、按汽車行駛至交岔路口，轉彎車應讓直行車先行，道路交通
    安全規則第102 條第1 項第7 款定有明文。又汽車駕駛人轉
    彎時，有轉彎車不讓直行車先行之情形者，處6 百元以上1
    千8 百元以下罰鍰，並記違規點數1 點；汽車駕駛人，駕駛
    汽車違反道路交通安全規則，因而肇事致人受傷者，記違規
    點數3 點，道路交通管理處罰條例第48條第1 項第6 款、第
    63條第1 項第1 款、第61條第3 項前段定有明文。
四、異議人雖以上情置辯，然查：
    (一)有關異議人於上開時間、地點駕駛系爭汽車與系爭機車
        發生碰撞肇事，機車騎士甲○○、乘客乙○○因此受傷
        乙節，業經異議人坦承在卷，核與證人甲○○、乙○○
        於本院之證述情節相符，並有道路交通事故現場圖、交
        通事故談話紀錄表、臺北市立聯合醫院中興院區診斷證
        明書2 紙在卷可佐，應堪認定屬實。
    (二)異議人雖辯稱其當時已轉彎至對向最外側車道，係因機
        車騎士甲○○未注意車前狀況而發生碰撞，並無轉彎車
        不讓直行車之情形云云。然查，現行交通法規明定「轉
        彎車應讓直行車先行」之路權歸屬，則一般左轉車已通
        過道路中心處時，對向直行車雖負有注意車前狀況，以
        避免正面撞擊左轉車右側車身之注意義務，惟左轉車仍
        需注意其行向之右方來車，避免撞擊在左轉車前方仍繼
        續直行穿越之車輛，亦即對於即將在左轉車前方通過之
        直行車，左轉車仍需禮讓該直行車，如遭左轉車撞擊，
        則左轉車仍需負擔未讓直行車先行之肇事責任。本件異
        議人駕駛系爭汽車雖已通過交岔路口中心處而左轉進入
        對向車道範圍，然在完成轉彎動作進入直行車道前，依
        法仍負有禮讓直行車之義務，而依異議人之供述及卷附
        現場圖所示，系爭汽車於肇事前煞停在系爭機車直行方
        向延伸至路口範圍內，致與機車發生碰撞而肇事，依上
        開路權歸屬之說明，原處分機關認異議人有轉彎車不讓
        直行車先行之違規行為，且因此項違規行為肇事致人受
        傷而據以裁罰，於法並無不合。
    (三)至機車騎士甲○○於本院自承騎駛機車經過上開路口時
        ，視線曾短暫向左瞥，待直視前方發現系爭汽車時，因
        煞車不及而發生碰撞等語（98年9 月8 日訊問筆錄參照
        ），顯見甲○○就本件車禍亦有未注意車前狀況之疏失
        ，然此核係機車騎士甲○○應否就本件車禍擔負肇事責
        任暨比例之問題，異議人執此主張解免其轉彎車未讓直
        行車先行之注意義務，自無可採。從而，本件異議為無
        理由，應予駁回。
據上論斷，應依道路交通案件處理辦法第19條，裁定如主文。
中    華    民    國    98    年    9     月    9     日
                      交通法庭法  官   楊皓清
以上正本證明與原本無異。
如不服本裁定，應於裁定送達5日內，向本院提出抗告狀。
                              書記官   朱俶伶
中    華    民    國    98    年    9     月    9     日


司法院資訊處製作；財團法人民間司法改革基金會備份。
